臺灣臺中地方法院民事判決　九十三年度訴字第四○七號
　　原　　　告　乙○○
　　訴訟代理人　丙○○
　　原　　　告　甲○○
　　被　　　告　丁○○
　　訴訟代理人　潘宏坤律師
右當事人間請求損害賠償事件，經本院刑事庭移送前來（九十二年度交附民字第四０
二號），本院於民國九十三年五月五日言詞辯論終結，判決如下：
    主    文
被告應給付原告乙○○新台幣壹佰拾萬伍仟玖佰玖拾貳元，給付甲○○新台幣捌
拾萬元，及均自民國九十二年八月八日起至清償日止，按年息百分之五計算之利息。
原告其餘之訴駁回。
訴訟費用由被告負擔百分之四十五；原告甲○○負擔百分之二十五，餘由原告乙○○
負擔。
本判決原告勝訴部分於原告乙○○、甲○○各以新台幣肆拾肆萬元、新台幣貳拾陸萬
元為被告供擔保後，得假執行。但被告如各以新台幣壹佰拾萬伍仟玖佰玖拾貳元
元、新台幣捌拾萬元或同額之台灣銀行可轉讓定期存單為原告乙○○、甲○○預供擔
保，得免為假執行。
原告其餘假執行之聲請駁回。
    事實及理由
一、原告起訴主張被告於民國九十二年四月二日十二時三十分許，駕駛車牌號碼ＭＦ
    ７７－０３號小貨車，沿台中縣大甲鎮○○○路，由東往西方向行駛，其原應注
    意在設有禁止超車標線處處所，不得超車，及應注意車前狀況，隨時採取必要安
    全措施，而依當時情形又無不能注意之情事，竟疏於注意，而在該設有雙黃線之
    道路，竟超速貿然跨越雙黃線而逆向行駛，適有被害人邱進發駕駛車牌號碼７Ｖ
    －３５０號大貨車，由西往東方向駛來，致二車車頭相撞，邱進發因頭部外傷併
    發顱內出血、胸腹部鈍傷、右小腿嚴重裂傷並骨折而傷重死亡。被告業經臺灣台
    中地方法院檢察署起訴，並經本院九十二年度交易字第四○九號案件審理在案。
    原告爰依民法第一百八十四條一項前段、第一百九十二條及第一百九十四條規定
    ，請求被告賠償下列金額：（一）原告乙○○支出之醫療費及殯葬費共計新台幣
    （下同）六十六萬三千二百六十七元。（二）原告二人各請求慰撫金二百萬元。
    又否認被害人邱進發於本件車禍之發生有過失，應依鑑定結果為準。原告二人已
    領到強制險保險金一百四十萬元。爰依侵權行為之損害賠償請求權，聲明：被告
    應給付原告乙○○二百六十六萬三千二百六十七元，給付原告甲○○二百萬元，
    及均自起訴狀繕本送達翌日起至清償日止，按年息百分之五計算之利息；原告願
    供擔保請准宣告假執行。
二、被告則以（一）其開小貨車不慎與對向邱進發先生駕駛大貨車對撞，惟邱進發對
    車禍之發生亦應有超速或其他過失，應有過失相抵之適用。（二）原告請求醫藥
    費用，其中特別護士費請求一萬六千元，並非醫藥費用，且被害人僅住院九十二
    年四月二日至四日，按一般行情一位特別看護一日二千元，是否有必要由兩位看
    護輪班，請鈞院斟酌。（三）原告乙○○請求殯葬費六十六萬三千四百九十二元
    ，其中很多非殯葬必要費用。（四）原告請求慰撫金金額過高。（五）原告已領
    得汽車強制責任險保險金一百四十萬元，應予扣除等語，資為抗辯。並聲明：駁
    回原告之訴；如受不利判決，願以現金或台灣銀行可轉讓定期存單供擔保，請准
    免予假執行。
三、按訴狀送達後，原告不得將原訴變更或追加他訴。但擴張或減縮應受判決事項之
    聲明者，不在此限，民事訴訟法第二百五十五條第一項第三款定有明文。查原告
    起訴聲明被告應給付原告乙○○二百六十六萬三千四百九十二元，給付原告甲○
    ○二百萬元，及均自起訴狀繕本送達翌日起至清償日止，按年息百分之五計算之
    利息，嗣就上開聲明其中原告乙○○請求部分其中醫療費用部分減縮為僅請求二
    萬一千七百四十二元（見本院九十三年三月二十四日言詞辯論筆錄），即請求被
    告給付原告乙○○二百六十六萬三千二百六十七元，其餘聲明同前，核係屬減縮
    應受判決事項之聲明，與上開規定相符，應予准許。
四、本件原告主張：被告於九十二年四月二日十二時三十分許，駕駛車牌號碼ＭＦ７
    ７－０３號小貨車，沿台中縣大甲鎮○○○路，由東往西方向行駛，其原應注意
    在設有禁止超車標線處處所，不得超車，及應注意車前狀況，隨時採取必要安全
    措施，而依當時情形又無不能注意之情事，竟疏於注意，而在該設有雙黃線之道
    路，竟超速貿然跨越雙黃線而逆向行駛，適有被害人邱進發駕駛車牌號碼７Ｖ－
    ３５０號大貨車，由西往東方向駛來，致二車車頭相撞，邱進發因頭部外傷併發
    顱內出血、胸腹部鈍傷、右小腿嚴重裂傷並骨折而傷重死亡等事實，為被告所不
    爭執，可信為真正。次查，被告於警訊中自承「因我逆向行駛才發生肇事責任為
    我引起（見台中地檢署九十二年度相字第一五八號卷宗第六十頁背面）偵查中自
    承其駕車轉彎時衝向對向車道，車速約六、七十公里，車頭對車頭撞上（見台中
    地檢署九十二年相字第六八三號卷宗第五頁），且本件肇事原因係因被告駕駛自
    小客車行經彎道未減速反超速駕車，跨越分向限制線侵入來車道與被害人邱進發
    駕駛之車相撞，被害人邱進發並無肇事因素，此有交通事故現場圖、調查報告表
    （一）（二）附於台中地檢署九十二年度相字第一五八號卷宗可稽。又本件經送
    台灣省台中縣區車輛行車事故鑑定委員會鑑定結果，亦認被告上開過失為肇事原
    因，邱進發並無肇事因素，此有該鑑定委員會九十二年八月十四日中縣鑑字第九
    ０五一四號函附於台中地檢署九十二年度相字第六四六號卷宗可憑。被告上開過
    失行為與被害人死亡之結果間，自具有相當因果關係。又被告因上開過失致死案
    件，業經本院九十二年交易字第四０九號、臺灣高等法院臺中分院九十二年度交
    上易字第二二六一號刑事判決判處有期徒刑一年二月確定之事實，並經本院調閱
    刑事卷宗查明屬實。
五、按因故意或過失，不法侵害他人之權利者，負損害賠償責任。不法侵害他人致死
    者，對於支出醫療及增加生活上需要之費用或殯葬費之人，亦應負損害賠償責任
    。不法侵害他人致死者，被害人之父、母、子、女及配偶，雖非財產上之損害，
    亦得請求賠償相當之金額。民法第一百八十四條一項前段、第一百九十二條及第
    一百九十四條分別定有明文。被告既過失不法侵害被害人致死，對於原告所受之
    損害，自應負侵權行為損害賠償之責任。
六、原告請求被告賠償費用，是否應予准許，分述如次：
（一）醫療費（含看護費用）部份：原告乙○○主張其支出被害人邱進發之醫療費用
      共二萬一千七百四十二元，業據其提出醫療費單據及收費證明各一紙為證。經
      查，原告乙○○提出之醫療費用單據所載金額為五千七百四十二元，此為被告
      所不爭執，且依其記載收費項目，應屬必要之醫療費用。惟原告乙○○另提出
      之收費證明固記載特別護士費一萬六千元，惟該證明書上並無任何開立者之簽
      名，該證明是否真正，尚非無疑，且被告並否認該項費用，原告乙○○則主張
      因為被害人的狀況很緊急，所以特別護士是兩個人二十四小時輪班，故僱請特
      別護士部分一天四千元，另外看護有代購一些住院物品，合計一萬六千元等語
      。經查，被害人係於九十二年四月二日受傷，住院三日，於同年四月四日死亡
      ，此有上開醫療費單據及被害人戶籍謄本各一件可證，是原告乙○○主張被害
      人有三日有僱請特別看護之必要，且因受傷嚴重情況緊急，故由二位看護二十
      四小時輪班，每日需四千元，核與一般行情一位看護一日二千元，二位四千元
      相當，應屬可採，是此部分看護費用三日合計一萬二千元，應屬被害人增加生
      活上需要之部分，至於原告乙○○另主張因看護代購住院必要用品，代付四千
      元之部分，因原告未提出其他證據證明，尚不可採。綜上，原告乙○○主張醫
      療費用及看護費用共計支出一萬七千七百四十二元（5742+12000=17742）部分
      ，自屬可採，應予准許，原告乙○○其餘請求，即屬無據，不能准許。
（二）殯葬費部分：原告乙○○主張其為被害人支出殯葬費六十四萬一千五百二十五
      元，固據提出明細表一件、殯葬費單據十五紙為證，惟查，原告乙○○提出之
      １、編號六之收據所載白雙毛巾三十打五千四百元、花毛巾六十打二千元，應
      屬致送弔客花費，非殯葬必要費用；２、另編號十一之收據所載四月十一日中
      晚餐、四月十二日早點、四月十二日中午餐，合計八萬二千元，及編號十二之
      收據所載便當一萬六千元，均應屬請客之花費，亦非殯葬必要費用；３、另編
      號十五之收據所載散米一包八百二十五元、瓦斯四百五十元、山水水晶米一萬
      六千六百元，合計一萬七千八百七十五元，亦非屬殯葬必要費用，均應予扣除
      ，以上合計應扣除十二萬三千二百七十五元。至於被告抗辯山腳禮儀社八萬五
      千一百元中，靈骨罈二萬元，及法師誦經四萬四千二百元，均顯然過高云云，
      並未舉證證明如何顯屬過高，並不可採。另被告抗辯編號三之法師誦經之收據
      列名「賴圓明」，並未簽名，亦與原告之附表所列主辦單位「賴明漢」不符云
      云，原告乙○○則主張編號三的單據所載「賴圓明」是師父的誦經團的名字，
      師父本名叫賴明漢，所以和附表並未有不符等語。本院審酌死者家屬依習俗，
      請法師為死亡者誦經超度，目前已成為葬禮告別式中所常見，應認「法師誦經
      」為必要殯葬費用，縱上開單據名稱尚有不符，惟原告主張有支出上開費用既
      符民情，且屬必要，應認其上開主張可採，另被告復質疑何以原告乙○○既支
      出火化費用何以還支出造墓費用，且被害人既已安葬於墓園，何須再支出安放
      靈位費用云云，原告乙○○則主張被害人因車禍肢體有殘缺，故先火化，再移
      骨灰到墓園土葬，又因民間儀式必須要作頭七、二七、三七等，而原告年紀還
      小，不懂得祭拜儀式也沒時間處理，故將被害人牌位寄在廟方由廟方代為祭拜
      滿一年後才將牌位移回家和祖先合併，故支出上開費用等語。本院審酌原告主
      張應屬合理，被告復未能舉證證明原告上開費用係不必要之殯葬費用，被告此
      部分抗辯亦無可採。再查，被告雖抗辯花車儀隊、子弟戲班、供品鮮花、貢香
      燭費用等非殯葬必要費用云云。惟查，上開支出尚符一般民間習俗之殯葬費用
      ，應認屬必要費用，被告此部分抗辯亦無可採。綜上所述，原告乙○○主張之
      殯葬費用六十四萬一千五百二十五元，扣除非必要費用十二萬三千二百七十五
      元，其餘五十一萬八千二百五十元，應屬必要費用，其此部分請求，應予准許
      ，逾此部分之請求，即不應准許。
（三）精神慰藉金部分：查原告二人痛失父親，心中悲痛萬分，精神上受創甚重，請
      求精神慰撫金，自屬有據。本院審酌原告主張其二人均高職畢業，原告乙○○
      打零工維生，收入大約一至二萬元，原告甲○○在工廠工作，一個月收入大約
      二萬元，兩人共有之房地仍有負債，無其他財產等情，及被告主張其剛退伍，
      打零工維生等情，認原告各請求二百萬元，尚嫌過高，應予核減為各一百五十
      萬元，方屬公允，逾此數額之請求，為無理由。
（四）綜上所述，原告乙○○得請求被告賠償之金額為二百零三萬五千九百九十二元
     （17742+518250+0000000=0000000），原告甲○○得請求被告賠償之金額為一
     百五十萬元。
七、被告復抗辯被害人邱建發就本件車禍事故之發生有超速或其他過失，為與有過失
    云云，惟原告否認被害人有任何過失。經查，且本件肇事原因係因被告駕駛自小
    客車行經彎道未減速反超速駕車，跨越分向限制線侵入來車道與被害人邱進發駕
    駛之車相撞，被害人邱進發並無肇事因素，已詳如前述，被告復未舉證證明被害
    人有何過失，其空言指稱被害人與有過失，自屬無據，是被告此項抗辯，即無可
    採。
八、末查，被告抗辯原告已受領汽車強制責任險保險金一百四十萬元，應予扣除等語
    ，此為原告所不爭執。按保險人依本法規定給付之保險金，視為加害人或被保險
    人損害賠償金額之一部分，加害人或被保險人受賠償請求時，得扣除之，強制汽
    車責任保險法第三十條定有明文。原告二人共同受領上開保險金一百四十萬元，
    即每人七十萬元，扣除上開金額後，原告乙○○尚得請求被告賠償一百三十三萬
    五千九百九十二元，另原告甲○○尚得請求被告賠償八十萬元。
九、綜上所述，原告依侵權行為之損害賠償請求權，請求被告給付原告乙○○一百三
    十三萬五千九百九十二元，給付原告甲○○八十萬元，及均自起訴狀繕本送達翌
    日即九十二年八月八日起至清償日止，按年息百分之五計算之利息，為有理由，
    應予准許，原告其餘請求，即無理由，應予駁回。
十、兩造均陳明願供擔保，聲請宣告假執行及免假執行，經核原告勝訴部份，核無不
    合，爰各酌定相當之擔保金額宣告之；原告其餘假執行之聲請，因訴之駁回而失
    所附麗，不予准許。
十一、結論，本件原告之訴為一部有理由，一部無理由，依民事訴訟法第七十九條、
      第八十五條第一項但書、第三百九十條第二項、第三百九十二條第二項，判決
      如主文。
中　　　華　　　民　　　國　　九十三　　年　　　五　　　月　　十二　　　日
                                      臺灣臺中地方法院民事第三庭
~B法　　　官　張瑞蘭
右為正本，係照原本作成。
如不服本判決，應於判決送達後二十日內，向本院提出上訴狀。
中　　　華　　　民　　　國　　九十三　　年　　　五　　　月　　十二　　　日
~B法院書記官　黃英寬
